【裁判字號】    89,訴,2524
【裁判日期】    900222
【裁判案由】    殺人未遂等
【裁判全文】
臺灣高雄地方法院刑事判決                        八十九年度訴字第二五二四號
    公  訴  人  臺灣高雄地方法院檢察署檢察官
    指定辯護人  本院公設辯護人丁○○
右列被告因殺人未遂等案件，經檢察官提起公訴（八十九年度偵字第二三五三二號）
，本院判決如左：
    主  文
甲○○○○○○○○○ SOMBOON殺人未遂，處有期徒刑柒年，並應於刑之執行完畢或赦免後驅逐
出境。
    事  實
一、ＣＨＡＲＴＮＡＨＥＥ  ＳＯＭＢＯＯＮ係泰國籍勞工，於民國八十八年十一月
    二十八日入境受僱於膺豐營造股份有限公司從事工程工作。於八十九年間因與同
    事亦為泰籍勞工ＥＵＡＣＨＡＩ  ＲＡＣＨＬＯＮＧＭＵＡＮＧ（中文譯名為克
    慶）及ＰＲＡＫＯＢ  ＷＯＮＧＪＡＲＮ（中文譯名為趴谷）共同賭博，而積欠
    克慶賭債新台幣（下同）一萬六千元，積欠趴谷金額不詳均無力償還，於八十九
    年十月十六日凌晨四時許，竟基於放火燒燬現供人使用住宅及殺人之故意，在高
    雄市楠梓區援中港下鹽田高雄大學第一工區道路整地東邊現供十七名泰籍勞工居
    住之工寮，以床單布沾柴油並以打火機點燃而置於該工寮木製通舖與浴室間對外
    之走道，即克慶及趴谷所睡位置之正後方，欲以燒燬該工寮之方式將熟睡中之克
    慶及趴谷燒死，以免除賭債，惟同住於該工寮之ＡＰＨＩＳＩＴ  ＮＯＩＴＨＡ
    ＭＹＡＥ（中文譯名為諾哈亞）見工寮起火即大聲喊叫，而使克慶及其他居住該
    工寮之泰籍勞工向門外逃逸，始倖免於難，而ＣＨＡＲＴＮＡＨＥＥ  ＳＯＭＢ
    ＯＯＮ於點燃沾染柴油之床單布後即逃逸，該床單布起火燃燒後即將該工寮燒燬
    ，並延燒停於工寮附近之推土機、拼裝車及小貨車，造成拼裝車二台半燬、推土
    機一台半燬、小貨車一台全燬。嗣經報警由高雄市政府消防局右昌分隊於八十九
    年十月十六日上午五時二十分將火勢撲滅，而ＣＨＡＲＴＮＡＨＥＥ  ＳＯＭＢ
    ＯＯＮ亦於犯罪尚未被發覺前，即於八十九年十月十八日下午八時由丙○○陪同
    向高雄市政府警察局楠梓分局右昌派出所警員自首前情。
二、案經高雄市政府縣警察局楠梓分局報請報請臺灣高雄地方法院檢察署檢察官偵查
    起訴。
    理  由
一、訊據被告ＣＨＡＲＴＮＡＨＥＥ  ＳＯＭＢＯＯＮ矢口否認有上開犯行，辯稱：
    當初並非要放火燒人，而係要自殺，不小心才延燒到他處云云。經查：
    （一）上揭事實，業據被告於偵警訊時坦白承認確有因與克慶、趴谷共同賭博而
          積欠二人一萬五千元，欲免除賭債故縱火想要燒死二人等情，而證人克慶
          於本院審理時證述確有與被告、趴谷二人賭博，而被告亦尚有積欠賭債一
          萬六千元，而當初火好像是從其所睡之位置上方窗戶燒進來等語（見本院
          九十年一月五日審判筆錄），被告對於克慶上開證詞並不否認，又證人楊
          世華於本院審理時亦證稱：「當初起火點是在我們後門的小通道，距離我
          們睡的地方只隔一個模板」等語，另參以高雄市政府消防局針對該火災所
          為之鑑識報告，認為起火點係在高雄市楠梓區援中港下鹽田高雄大學第一
          工區道路整地東邊工寮南側出入口走道浴室與通舖間附近，核其火災現場
          平面及物品配置圖之起火點與證人丙○○所出具之克慶、趴谷於木製通舖
          之所睡位置相符，並於起火處確有發現燃燒衣物殘屑，此有高雄市政府消
          防局火災原因調查報告書一份及照片九幀在卷可稽，足認被告確有與克慶
          、趴谷二人賭博並積欠賭債，並於克慶及趴谷所睡位置正後方縱火。
    （二）被告雖一再辯稱係為自殺才縱火云云，經查，被告取得柴油之處，與被告
          點火燃燒之處相間約五公尺，此為被告於偵訊中所自承（見偵查卷第四頁
          反面），且被告當時身體或衣物均無受到任何灼傷，亦為被告於本院審理
          時所自承（見本院九十年一月五日審理筆錄），衡諸常情，被告若係為自
          殺而以床單沾染柴油點燃自焚，何以被告捨棄外面空地不為，反而特地持
          該床單行走五公尺進入工寮始點火，並且身上或衣物均未受到灼傷，均與
          欲自焚之態樣有違，又依證人即發覺起火之諾哈亞亦到庭證述當時並未聽
          見被告有呼喊失火或要大家快逃等語（見本院九十年一月二十七日審判筆
          錄），亦顯與被告所辯稱有要大家快逃等語未合，再者，柴油係為極易引
          燃之物品，一旦點火燃燒，將有迅速延燒之可能，被告點燃柴油之地點又
          為工寮對外出入之走道，一旦遭火勢阻斷，屋內之人可能將無法逃生而遭
          火舌或濃煙斷送生還之機，被告明知該工寮內部為木造通舖，內有克慶、
          趴谷等其他泰籍工人，竟仍將沾滿柴油之床單點燃於克慶、趴谷所睡位置
          後方之走道，足認被告確有殺人之犯意。此外，證人諾哈亞亦證述未聽過
          被告所言及因賭債之事想要自殺等情，是以，被告上開所辯均不足採，本
          件事證明確，被告犯行洵堪認定。
三、查高雄市楠梓區援中港下鹽田高雄大學第一工區道路整地東邊工寮為現供泰籍勞
    工使用之住宅，業經證人丙○○陳述在卷，被告明知前開住宅內有克慶、趴谷等
    人在內，竟仍放火燒燬前開住宅，顯已著手於殺人及放火燒燬現供人使用之住宅
    之行為，惟克慶、趴谷等人因迅速逃離現場而未發生傷亡，然該工寮遭焚燬，此
    有照片一幀附卷可稽，故核被告所為，係犯刑法第一百七十三條第一項之放火燒
    燬現供人使用之住宅罪、刑法第二百七十一條第二項、第一項之殺人未遂罪。又
    按刑法第一百七十三條第一項放火燒燬現有人使用之住宅罪，其直接被害法益，
    為一般社會之公共安全，雖同時侵害私人之財產法益，但仍以保護社會公安法益
    為重，且放火行為原含有毀損性質，放火燒燬現供人使用之住宅罪，係指供人居
    住房屋之整體而言，自應包括墻垣及該住宅附近所有設備、傢俱、日常生活上之
    一切用品，故一個放火行為，若同時燒燬住宅與該住宅內所有其他物品，無論該
    其他物品為他人或自己所有，均不另成立刑法第一百七十五條第一項或第二項放
    火燒燬住宅以外他人或自己所有物罪，最高法院七十九年台上字第一四七一號判
    例意旨可供參照，是以，本件被告縱火燒燬現有人使用之住宅，並延燒停放於該
    工寮旁之拼裝車、推土機、小貨車，無庸另論刑法第一百七十五條第一項或第二
    項放火燒燬住宅以外他人或自己所有物罪及刑法三百五十四條之毀損罪（毀損亦
    未據告訴），附此敘明。又被告以一殺人未遂之行為，欲同時侵害克慶及趴谷等
    人之生命法益，為想像競合犯，應從一殺人未遂罪論處。又被告以一行為同時觸
    犯殺人未遂及放火燒燬現供人使用之住宅罪，為想像競合犯，應從一重之殺人未
    遂罪論處。再被告已著手殺人行為之實行，然尚未發生死亡之結果，為未遂犯，
    爰依刑法第二十六條前段之規定減輕其刑；再被告於前揭殺人未遂之犯罪未發覺
    前，即由丙○○陪同向高雄市政府警察局楠梓分局右昌派出所警員自首之情，業
    據證人丙○○證述在卷（見本院九十年一月五日審判筆錄），而警員乙○○亦證
    述當時受理被告涉及縱火案時，尚未查出係被告所為等語（見本院九十年二月九
    日審判筆錄），是被告係對於未發覺之罪自首而受裁判者，應依刑法第六十二條
    規定遞減輕其刑。爰審酌被告僅因賭債無法清償，即對同事痛下殺手，性情暴戾
    ，倖克慶、趴谷等人迅速逃離始免罹難，被告所為嚴重影響公共安全，惡性非輕
    ，且事後猶飾詞否認犯行，未見悔意等一切情狀，量處如主文所示之刑。至於公
    訴人於起訴事實將縱火時點誤載為八十九年十月十八日二十時許，及於起訴證據
    及法條欄將證人丙○○之姓名誤載為施文寶，並漏未認定被告有自首之行為，而
    具體求刑十年，均容有誤會，併此敘明。被告係泰國人，此有中華民國外僑居留
    證影本一紙附卷可稽，自應依刑法第九十五條之規定，宣告其應於刑之執行完畢
    或赦免後驅逐出境。至於犯罪用之打火機未據扣案，且無事實足認係屬被告所有
    ，依法自不得沒收。
據上論斷，應依刑事訴訟法第二百九十九條第一項前段，刑法第一百七十三條第一項
、第二百七十一條第二項、第一項、第五十五條、第二十六條前段、第六十二條、第
九十五條，判決如主文。
中      華      民      國    九十      年      二      月     二十二   日
                                  臺灣高雄地方法院刑事第二庭
                                      法  官    廖  建  瑜
右正本證明與原本無異。
如不服本判決，應於判決送達後十日內，向本院提出上訴狀。
                                     書記官    歐  文  政
中    華    民    國      九十      年      二      月      二十六      日
附錄本判決論罪之法條：
刑法第一百七十三條第一項、第三項：
放火燒燬現供人使用之住宅或現有人所在之建築物、礦坑、火車、電車或其他供水、
陸、空公眾運輸之舟、車、航空機者，處無期徒刑或七年以上有期徒刑。
刑法第二百七十一條第一項、第二項：
殺人者，處死刑、無期徒刑或十年以上有期徒刑。
前項之未遂犯罰之。


司法院資訊處製作；財團法人民間司法改革基金會備份。
